臺灣臺南地方法院民事裁定　　　　　　　 96年度財管字第9號
聲　請　人　馬來西亞商富析資產管理股份有限公司台灣分公司
法定代理人　丙○○
代 理人兼
送達代收人　乙○○
上列聲請人聲請為被繼承人丁○○○選任遺產管理人事件，本院
裁定如下：
    主      文
選任陳郁芬為被繼承人丁○○○（女，民國四十二年九月十一日
生，身分證統一編號：Ｚ000000000號）之遺產管理人
。
聲請程序費用新臺幣一千元由被繼承人丁○○○之遺產負擔。
    理      由
一、按繼承人均拋棄其繼承權者，準用關於無人承認繼承之規定
    ，民法第一千一百七十六條第六項定有明文。又繼承開始時
    ，繼承人之有無不明，而不能依民法第一千一百七十七條選
    定遺產管理人時，得由利害關係人聲請法院選任之。民法第
    一千一百七十八條第二項亦定有明文。是揆諸前揭規定意旨
    ，於繼承人皆拋棄其繼承權，無人繼承時，亦應許利害關係
    人聲請法院選任遺產管理人，俾為遺產之處置。
二、本件聲請意旨略以：被繼承人丁○○○生前於民國（下同）
    八十年六月二十四日，以其所有座落於臺南市○○區○○段
    二七二地號土地及其上建號一○四五、一○四六號之建物即
    門牌號碼臺南市○○區○○街八六號底層及二樓之不動產，
    設定本金最高限額新臺幣（下同）三千六百萬元之抵押權，
    向臺灣中小企業銀行股份有限公司（下稱臺灣企銀）借款三
    千萬元，該借款自九十一年一月即未再繳納，尚欠本金二千
    一百三十七萬三千九百六十五元及利息、遲延利息及違約金
    ，迄未清償。臺灣企銀於九十四年三月一日，將對被繼承人
    丁○○○之上開債權及其擔保與其他從屬權利一併移轉予聲
    請人馬來西亞商富析資產管理股份有限公司台灣分公司，並
    經臺灣企銀及聲請人在眾聲日報刊登公告通知債務人等在案
    。不料被繼承人丁○○○於九十五年六月三十日死亡，其法
    定繼承人均已拋棄繼承，則被繼承人丁○○○的遺產，應準
    用關於無人承認繼承之規定，迄今亦無親屬會議為其選定遺
    產管理人，致影響聲請人債權之行使，故聲請選任陳郁芬律
    師（五十八年八月二十八日生）為被繼承人之遺產管理人等
    語。
三、經查：聲請人主張之上開事實，業據其提出本院九十二年度
    執字第一一七七九號債權憑證影本、債權讓與證明書及眾聲
    日報公告報紙影本、不動產附表及他項權利證明書等影本、
    本院九十五年繼字第一四六七號、一六四五號拋棄繼承准予
    備查通知影本、被繼承人丁○○○除戶戶籍及其法定繼承人
    戶籍影本各一件為證，復經本院依職權調閱上開卷宗核閱無
    誤，堪信為真實。次查被繼承人丁○○○之繼承人均已聲明
    拋棄繼承權，而聲請人為被繼承人之債權人，其以利害關係
    人身分聲請選任被繼承人之遺產管理人，自屬合法，應予准
    許。
四、按公示催告期限屆滿，無繼承人承認繼承時，其遺產於清償
    債權，並交付遺贈物後，如有剩餘，歸屬國庫；又按非公用
    國有財產以財政部國有財產局為管理機關，民法第一千一百
    八十五條、國有財產法第十二條分別定有明文。查本件被繼
    承人丁○○○繼承人均已拋棄繼承權，足見渠等對被繼承人
    遺產之處置已漠不關心，而被繼承人丁○○○之法定繼承人
    即其配偶戊○○、哥哥甲○○均到庭表示：沒有意願擔任遺
    產管理人等語；又財政部國有財產局臺灣南區辦事處臺南分
    處代理人王文文亦到庭表示：法院裁定由我們擔任遺產管理
    人的事件太多了，如其他人有意願，應由有意願的人來擔任
    遺產管理人較好等語；而聲請人推薦擔任被繼承人丁○○○
    遺產管理人之陳郁芬律師到庭表示：因為富析資管公司是我
    們往來的客戶，所以請我們來幫忙，我也同意，但如果國有
    財產局願意擔任的話，因為他們比較有經驗，指定由國有財
    產局來擔任的話，由財產局來擔任比較好，如果財產局沒有
    意願的話，我們是可以來擔任等語（均見本院九十六年三月
    十四日訊問筆錄）。綜合上情，本院認被繼承人丁○○○的
    配偶戊○○、哥哥甲○○及國有財產局既均無意願擔任遺產
    管理人，而律師係熟諳法律並以執行法律相關業務為日常業
    務之人，選任律師擔任遺產管理人，其必能公正客觀盡其善
    良管理人之注意義務執行遺產管理事務，故為使遺產之處置
    順利進行，並考量遺產管理之專業性與公平性，本院認選任
    陳郁芬律師為被繼承人之遺產管理人要屬適當，故裁定如主
    文。
五、依非訟事件法第一五七條，裁定如主文。
中　　華　　民　　國　　96　　年　　3 　　月　　26　　日
                  家事法庭法　官　 謝瑞龍
以上正本證明與原本無異。
如不服本裁定應於送達後10日內向本院提出抗告狀，並應繳納抗
告費新台幣1000元。
中　　華　　民　　國　　96　　年　　3 　　月　　26　　日
                          書記官　 周曉萍
